【裁判字號】    89,台上,306
【裁判日期】    890120
【裁判案由】    違反山坡地保育利用條例
【裁判全文】
最高法院刑事判決                                八十九年度台上字第三○六號
    上  訴  人  甲○○
右上訴人因違反山坡地保育利用條例案件，不服台灣高等法院中華民國八十六年十二
月二十六日第二審判決（八十六年度上訴字第五三一三號，起訴案號：台灣士林地方
法院檢察署八十六年度偵字第六二八七號），提起上訴，本院判決如左：
    主  文
上訴駁回。
    理  由
按刑事訴訟法第三百七十七條規定，上訴於第三審法院，非以判決違背法令為理由，
不得為之。是提起第三審上訴，應以原判決違背法令為理由，係屬法定要件。如果上
訴理由狀並未依據卷內訴訟資料，具體指摘原判決不適用何種法則或如何適用不當，
或所指摘原判決違法情事，顯與法律規定得為第三審上訴理由之違法情形，不相適合
時，均應認其上訴為違背法律上之程式，予以駁回。本件原判決認定上訴人甲○○於
民國八十二年八月間，在台北市○○區○○路四小段一九九地號國有山坡地內，自
以鐵皮搭蓋房屋一間，面積達一○○點二九平方公尺等情。因而維持第一審論處上訴
人在公有山坡地內，自設置工作物罪刑之判決，駁回上訴人在第二審之上訴。已敘
明上開事實業據上訴人於警訊、偵查、第一審及原審審理時坦承不諱，並有台北市政
府警察局北投分局移送書所附台北市政府建設局函、土地登記謄本影本各乙份，及現
場照片二張附卷可稽。復經臺灣士林地方法院檢察署檢察官會同員警及台北巿士林地
政事務所人員至現場履勘測量屬實，有履勘筆錄、土地複丈成果圖各一份及現場照片
八張附卷足憑。事證明確，為其所憑之證據及認定之理由。並以上訴人前於七十九年
三月間，在同一地號土地內自墾殖，設置擋土牆及鋪設水泥地面，經第一審法院於
八十一年間判處有期徒刑十月，減為有期徒刑五月，緩刑三年確定。其對於上開地號
土地係國有土地之事實，顯已知情。所辯不知法律如何規定，及身罹重病，無處可居
，搭鐵皮屋，情非得已，得阻違法云云，無非係事後卸責之詞，委無足取，亦於
理由內詳予指駁及說明。核其所為論斷，與卷內資料相符，從形式觀察，並無認定事
實不依證據或有何採證違背經驗法則、論理法則等違法情形存在。本件上訴意旨略以
：(一)上訴人於系爭土地內設置擋土牆及舖設水泥地面，於八十一年間曾經判刑確定。
如於該案將有關擋土牆及水泥地面沒收拆除，上訴人不致於又遭起訴判刑。且上訴人
既經前案判刑確定，本案不得再予判刑。(二)上訴人於本件案發後已拆除有關鐵皮，且
上訴人身罹重病，乃原審就上訴人量處有期徒刑七月，其量刑過重等情。惟由上所述
，原判決已說明其憑以認定上訴人為在公有山坡地內，自設置工作物犯行之依據及
理由，難謂有違法情事。又由卷附之上訴人前科資料以觀，上訴人於八十一年間所犯
違反山坡地保育利用條例案件，於八十一年九月十日經判刑確定（見偵查卷第二頁）
。則上訴人於該案判刑確定後，復於八十二年八月間另為本案犯行，自非該案既判力
所及，原審就上訴人所為本案犯行，予以論罪科刑，並無不當。又量刑輕重係屬事實
審法院得依職權自由裁量之事項，原判決已斟酌刑法第五十七條各款所列情狀而未逾
法定刑度，即不得遽指為違法。上訴意旨所指摘原判決違法情形，核與法律規定得為
第三審上訴理由之違法情形，不相適合，自非適法之第三審上訴理由。依前揭說明，
其上訴違背法律上之程式，應予駁回。
據上論結，應依刑事訴訟法第三百九十五條前段，判決如主文。
中      華      民      國    八十九    年      一      月     二十     日
                              最高法院刑事第八庭
                                  審判長法官  吳  雄  銘
                                        法官  池  啟  明
                                        法官  石  木  欽
                                        法官  郭  毓  洲
                                        法官  吳  三  龍
      右正本證明與原本無異
                                              書  記  官
中      華      民      國    八十九    年      一      月    二十七    日


司法院資訊處製作；財團法人民間司法改革基金會備份。
